【裁判字號】    97,訴,457
【裁判日期】    980511
【裁判案由】    損害賠償
【裁判全文】
臺灣基隆地方法院民事判決               97年度訴字第457號
原      告  戊○○○
                      （
原      告  乙○○
                    （
原      告  丁○○
原      告  庚○○
                    （
原      告  己○○
                    （
兼上４人之
訴訟代理人  丙○○
共      同
訴訟代理人  丁○○
被      告  甲○○
                    （
上列當事人間請求損害賠償事件，經刑事庭移送前來，本院於中
華民國98年４月27日辯論終結，茲判決如下：
    主  文
被告應給付原告丙○○新臺幣壹佰參拾玖萬玖仟貳佰柒拾玖元；
給付原告戊○○○、丁○○、乙○○、庚○○及己○○各新臺幣
伍拾萬元，及均自民國九十七年十二月三日起至清償日止按年息
百分之五計算之利息。
原告戊○○○其餘之訴駁回。
訴訟費用新臺幣參佰伍拾元由被告負擔。
本判決命被告給付部分，於原告各以新臺幣壹拾萬元為被告供擔
保後，各得為假執行。
原告戊○○○其餘假執行之聲請駁回。
    事實及理由
一、本件被告未於言詞辯論期日到場，惟無民事訴訟法第0386條
    所列之各種情形，爰准原告聲請，由其一造辯論而為判決，
    先予敘明。
二、原告共同主張：被告係貨車司機，於民國（下同）96年10月
    ９日下午駕駛車牌6019－HN之自用箱型車，載運檳榔，沿省
    道臺２丙線，由臺北縣平溪鄉往臺北縣雙溪鄉方向行駛，於
    當日下午５時50分許，途經臺２丙線18.5公里處時，疏未注
    意車前狀況及減速慢行，致撞擊欲跨越道路之行人（即原告
    戊○○○之夫，其餘原告之父）呂文洲飛起落地受傷，經送
    醫急救，因傷重延至同月30日不治死亡。上開事實，業經臺
    灣基隆地方法院檢察署檢察官調查明確，將被告提起公訴，
    並經本院刑事庭判決被告有罪。按「汽車、機車或其他非依
    軌道行駛之動力車輛，在使用中加損害於他人者，駕駛人應
    賠償因此所生之損害。」、「不法侵害他人致死者，對於支
    出醫療及增加生活上需要之費用或殯葬費之人，亦應負損害
    賠償責任。」民法第0191條之２及第0192條第１項分別定有
    明文。呂文洲被撞傷後，經送財團法人長庚紀念醫院基隆分
    院（下稱長庚醫院）急救，至其死亡止，共支出醫療費用新
    臺幣（下同）35,957元；原告等人為探望呂文洲、往返長庚
    醫院之交通費用共支出15,263元；又呂文洲亡故後，為埋葬
    呂文洲，共支出喪葬費用848,059.元，以上合計899,279.元
    均由原告丙○○支付，依上開民法第0191條之２及第0192條
    第１項規定，自應由被告如數賠償。又按「不法侵害他人致
    死者，被害人之父、母、子、女及配偶，雖非財產上之損害
    ，亦得請求賠償相當之金額。」民法第0194條亦定有明文。
    本件原告戊○○○為被害人呂文洲之配偶，其餘原告為呂文
    洲之子女，依上開民法第0194條之規定，原告６人自得請求
    被告賠償相當之金額，以資慰藉，爰請求被告賠償原告戊○○○100.萬元；其餘原告各50萬元。詎被告於肇事後竟置若
    罔聞，分文不賠等情，為此依侵權行為損害賠償之法律關係
    ，提起本件訴訟，請求判命被告應賠償原告戊○○○100.萬
    元；賠償原告丙○○1,399,279.元：賠償其他原告各50萬元
    ，合計4,399,279.元，並均加給自起訴狀繕本送達被告之翌
    日（即97年７月３日）起至清償日止按年息５％計算之法定
    遲延利息。並陳明：原告願供擔保，請准宣告假執行（即為
    以預供擔保為條件之假執行宣告）。
三、被告經本院合法通知，未於言詞辯論期日到場，亦未提出書
    狀為任何聲明及陳述。
四、查原告主張：被告於上揭時地駕車過失撞擊原告戊○○○之
    夫即其餘原告之父呂文洲飛起落地受傷，經送醫急救，因傷
    重延至同月30日不治死亡，案經臺灣基隆地方法院檢察署檢
    察官提起公訴，並經本院刑事庭判決被告有罪等事實，業據
    提出臺北縣貢寮鄉衛生所收據２張、長庚醫院收據４張及喪
    葬費收據乙冊為證，經核屬實，被告並被檢察官提起公訴，
    經本院刑事庭判決有罪，此有本院97年度基交訴字第10號刑
    事判決正本１件在卷及偵審卷宗影本各１宗可資佐證，原告
    此部分之主張自堪信為真實。
五、按「因故意或過失，不法侵害他人之權利者，負損害賠償責
    任。」、「汽車、機車或其他非依軌道行駛之動力車輛，在
    使用中加損害於他人者，駕駛人應賠償因此所生之損害。但
    於防止損害之發生，已盡相當之注意者，不在此限。」民法
    第0184條第１項前段及第0191條之２定有明文。又「不法侵
    害他人致死者，對於支出醫療及增加生活上需要之費用或殯
    葬費之人，亦應負損害賠償責任。」、「不法侵害他人致死
    者，被害人之父、母、子、女及配偶，雖非財產上之損害，
    亦得請求賠償相當之金額。」民法第0192條第１項及第0194
    條亦分別定有明文。本件被告既駕車過失撞擊原告戊○○○
    之夫即其餘原告之父呂文洲飛起落地受傷，經送醫急救，因
    傷重延至同月30日不治死亡，已如上述，依上開規定，對於
    原告等人因此所受之損害，自應負賠償責任。茲尚應審究者
    ，為原告等人損害之項目及金額耳，以下分項詳述之。
    (一)增加生活上之需要（醫療費用及交通費）部分：
        (１)呂文洲死亡前之醫療費用：
            原告主張：被害人呂文洲被撞傷後，經送長庚醫院
            急救，共支出醫療費用35,957元，均由原告丙○○
            支付等情，業據提出臺北縣貢寮鄉衛生所之收據２
            張及長庚紀念醫院之收據４張為證，經核屬實，原
            告此部分之請求為有理由，應全數准許。
        (２)交通費：
            原告主張：被害人呂文洲被撞傷後，經送至長庚醫
            院急救，而渠等從各地前往長庚醫院探望呂文洲，
            共支出交通費用15,263元，均由原告丙○○支付等
            情，亦據提出臺灣鐵路局之車票51張等件為證，經
            核屬實，原告此部分之請求為有理由，應全數准許
            （惟此部分之支出，並非被害人呂文洲死亡前之支
            出，故原告此部分請求之依據係民法第0184條第１
            項前段，而非民法第0192條第１項）。
    (二)殯葬費部分：
        原告主張：呂文洲亡故後，為埋葬呂文洲，共支出喪葬
        費用848,059.元，均由原告丙○○支付等情，亦據提出
        喪葬費收據乙冊為證，經核屬實，且屬必要，原告此部
        分之請求亦有理由，應全數准許。
    (三)慰撫金部分：
        原告主張：原告戊○○○為被害人呂文洲之配偶，其餘
        原告為呂文洲之子女，因被告疏失肇事，以致天人永隔
        ，無法再敘天倫，令伊等痛苦萬分，尤其原告戊○○○
        與被害人結褵近60載，鰜鰈情深，如今頓失依靠，實非
        金錢所能彌補，故請求被告賠償原告戊○○○100.萬元
        ，其餘各原告各50萬元，以資慰撫等情，亦據提出原告
        等人之戶籍謄本各１件為證，經核戊○○○確為被害人
        呂文洲之配偶，其餘原告為呂文洲之子女，本院審酌被
        告過失之程度及伊等之身分、地位、教育程度、經濟狀
        況等各情事，認以各賠償原告50萬元為相當，原告逾此
        數額之請求，即屬無據，應不准許。
六、綜上，被告應賠償原告丙○○1,399,279.元；賠償其餘原告
    各50萬元；合計3,899,279.元，並應加給自起訴狀繕本送達
    被告之翌日（即97年７月３日）起至清償日止按年息５％計
    算之法定遲延利息。從而原告之請求，以上開數額為限，為
    有理由，應予准許；原告逾此數額之請求，即屬無據，應不
    准許。
七、原告均陳明願供擔保，請准宣告假執行（即為以預供擔保為
    條件之假執行宣告），就原告勝訴部分，經核並無不合，爰
    酌定相當之擔保金額一併准許之。至原告敗訴部分，則其假
    執行之聲請，已因訴之駁回而失所依據，應併駁回之。
八、訴訟費用（即公示送達之登報費用）350.元（本件係刑事附
    帶民事訴訟，而由本院刑事庭移送民事庭者，依法不需徵收
    裁判費，故無裁判費），依民事訴訟法第79條之規定，命由
    被告負擔，爰一併確定其數額如主文第３項所示。
九、據上論結，本件原告之訴為一部有理由，一部無理由，依民
    事訴訟法第0385條第１項前段、第79條、第85條第１項但書
    、第390條第2項，判決如主文。
中    華    民    國    98    年    5    月     11    日
                  民事庭法      官  林金發
以上正本係照原本作成。
如不服本判決，應於本判決送達後20日內向本院提出上訴狀（並
附繕本）及繳納上訴裁判費，上訴於臺灣高等法院。
中    華    民    國    98    年    5    月     11    日
                        法院書記官  陳錦進


司法院資訊處製作；財團法人民間司法改革基金會備份。
